【裁判字號】    97,台上,2498
【裁判日期】    971127
【裁判案由】    確認繼承權存在等
【裁判全文】
最高法院民事裁定            九十七年度台上字第二四九八號
上  訴  人  甲○○
訴訟代理人  林正杰律師
被 上訴 人  乙○○
訴訟代理人  鄧翊鴻律師
上列當事人間請求確認繼承權存在等事件，上訴人對於中華民國
九十七年七月十五日台灣高等法院第二審判決（九十七年度重家
上字第五號），提起上訴，本院裁定如下：
    主  文
上訴駁回。
第三審訴訟費用由上訴人負擔。
    理  由
按上訴第三審法院，非以原判決違背法令為理由，不得為之。又
提起上訴，上訴狀內應記載上訴理由，其以民事訴訟法第四百六
十九條所定事由提起第三審上訴者，應於上訴狀內表明：原判決
所違背之法令及其具體內容、暨依訴訟資料合於該違背法令之具
體事實。其依同法第四百六十九條之一規定提起上訴者，並應具
體敘述為從事法之續造、確保裁判之一致性或其他所涉及之法律
見解具有原則上重要性之理由。同法第四百六十七條、第四百七
十條第二項分別定有明文。而依同法第四百六十八條規定，判決
不適用法規或適用不當者，為違背法令；依同法第四百六十九條
規定，判決有該條所列各款情形之一者，為當然違背法令。是當
事人提起第三審上訴，如合併以同法第四百六十九條及第四百六
十九條之一之事由為上訴理由時，其上訴狀或理由書應表明該判
決所違背之法令條項，或有關判例、解釋字號，或成文法以外之
習慣或法理等及其具體內容，暨係依何訴訟資料合於該違背法令
之具體事實，並具體敘述為從事法之續造、確保裁判之一致性或
其他所涉及之法律見解具有原則上重要性之理由。如未依上述方
法表明，或其所表明者與上開法條規定不合時，即難認為已合法
表明上訴理由，其上訴自非合法。本件上訴人對於原判決提起第
三審上訴，雖以該判決違背法令為由，惟核其上訴理由狀所載內
容，徒就原審取捨證據、認定事實之職權行使所為：上訴人既不
爭執系爭土地登記申請書，土地、建築改良物買賣所有權移轉契
約書，暨印鑑登記證明申請書上，（兩造已故之父）黃金麟之印
鑑印文，及其簽名均為真正，且依代書徐世璿證稱黃金麟意識清
楚，知悉系爭房地將過戶予被上訴人；及被上訴人簽交黃金麟之
買賣價金支票，確由黃金麟經銀行帳戶提兌入帳等語，足認被上
訴人與黃金麟就系爭房地之買賣契約為真正。至黃金麟贈與被上
訴人現金（合計新台幣八百六十萬元）部分，除有上訴人不爭執
其上黃金麟印章為真正之贈與稅申報書，及贈與稅繳清證明書可
稽外。上訴人於其另件告訴被上訴人涉犯詐欺等罪之刑事案件偵
查中，又坦言各該書據非出於偽造。被上訴人更因犯罪嫌疑不足
，經檢察官為不起訴處分確定。上訴人主張被上訴人與黃金麟就
該現金之贈與關係不存在，即無可取。從而，上訴人請求確認被
上訴人與黃金麟就系爭房地及現金之買賣、贈與關係均不存在；
被上訴人應塗銷該房地所有權移轉登記；並追加請求被上訴人返
還系爭房地及現金本息予上訴人暨第一審共同原告黃麗璧等公同
共有人全體，均屬無理等論斷，指摘為不當。而非表明該判決所
違背之法令及其具體內容，暨依訴訟資料合於該違背法令之具體
事實，更未具體敘述為從事法之續造、確保裁判之一致性或其他
所涉及之法律見解具有原則上重要性之理由，難認其已合法表明
上訴理由。依首揭說明，應認其上訴為不合法。
據上論結，本件上訴為不合法。依民事訴訟法第四百八十一條、
第四百四十四條第一項、第九十五條、第七十八條，裁定如主文
。
中    華    民    國  九十七  年   十一   月  二十七  日
                      最高法院民事第三庭
                          審判長法官  蘇  茂  秋
                                法官  陳  碧  玉
                                法官  王  仁  貴
                                法官  張  宗  權
                                法官  葉  勝  利
      本件正本證明與原本無異
                                      書  記  官
中    華    民    國  九十七  年   十二   月    十    日
                                                      Ｅ


司法院資訊處製作；財團法人民間司法改革基金會備份。
